【裁判字號】    97,交聲,116
【裁判日期】    970916
【裁判案由】    違反道路交通管理處罰條例聲明異議
【裁判全文】
臺灣雲林地方法院交通事件裁定        97年度交聲字第116 號
移送機關即
原處分機關  交通部公路總局嘉義區監理所雲林監理站
受處分人即
異  議  人  峻榮交通事業有限公司
法定代理人  甲○○
上列受處分人因違反道路交通管理處罰條例案件，對於交通部公
路總局嘉義區監理所雲林監理站民國97年5 月29日所為之裁決處
分（原處分案號：雲監裁字第裁72-L00000000號），聲明異議，
本院裁定如下：
    主  文
異議駁回。
    理  由
一、原處分意旨略以：本件係嘉義縣警察局員警執行巡邏任務，
    於民國97年4 月10日16時25分許，在台82線與嘉45線路口，
    攔查舉發異議人即受處分人峻榮交通事業有限公司（下稱峻
    榮公司）所有之車號93-GY 號營業半拖車，因「擅自變更車
    斗自行加高15公分，貨廂高應為72公分，實際87公分」違規
    予以開單舉發。嗣異議人不服舉發，於應到案日期前提出申
    訴，經原舉發單位調查結果，原處分機關乃依道路交通管理
    處罰條例第29條之1 第1 項暨違反道路交通管理事件統一裁
    罰標準表之規定，裁處罰鍰新臺幣（下同）40,000元。
二、本件異議人則以：依據警察機關取締違規砂石車注意事項第
    7 項第3 款及第6 款規定，舉發員警應施以過磅舉證並丈量
    車廂內框（長、寬、高）之實際尺寸為斷，其車斗曾因載運
    大石毀損故鋪設底板，內框高度仍係依照監理機關核定之貨
    廂高度，而員警並未以其他儀器或他法測試，僅丈量車廂之
    外框高度，就以變更車體為由舉發該車，舉發程序顯有疏誤
    ，裁罰機關亦疏未查明此部分程序上之瑕疵而逕為裁罰，故
    請求撤銷原處分云云。
三、按裝載砂石、土方未依規定使用專用車輛或其專用車廂未合
    於規定或變更車廂者，處汽車所有人新台幣40,000元以上、
    80,000元以下罰鍰，並當場禁止通行，道路交通管理處罰條
    例第29條之1 第1 項定有明文。
四、經查：
  (一)本件異議人峻榮公司所有之車號93-GY 號營業半拖車於97年
    4 月10日16時25分許，在台8 線與嘉45線路口，為嘉義縣警
    察局員警攔查，舉發有「擅自變更車斗自行加高15公分，貨
    廂高應為72公分，實際87公分」之違規，並製開嘉縣警交字
    第L00000000 號舉發通知單舉發等情，有該舉發通知單1 紙
    、違規採證相片18張等在卷可稽，亦為異議人峻榮公司所不
    否認，是異議人於上開時、地有遭員警開單舉發之事實，堪
    以認定。
  (二)證人即舉發警員呂明唐到庭證稱：車子裡面有載運土方，我
    們以目視有看到他加高的部分攔檢之後再丈量等語（見本院
    卷第37頁背面），並經本院當庭勘驗當時取締過程之錄影光
    碟，勘驗結果為：「1.員警在97年4 月10日16時20分攔下車
    斗號碼93-GY 的砂石車；2.16時23分員警問駕駛是否要過磅
    ，司機回答不要；3.16時29分，司機有提到大家都很辛苦（
    台語）；4.16時29分員警拿皮尺從車身左側車斗邊核定最高
    上緣丈量至車斗底72公分。員警跟司機在對話，提到從核定
    最上緣再往上丈量加高部分，加高部分為15公分。司機提到
    後面不要量；5.16時30分丈量車身右側車斗邊核定最高上緣
    丈量至車斗底72公分。員警跟司機在對話，提到從核定最上
    緣再往上丈量加高部分，加高部分為15公分；6.警員提到72
    加15變成87；7.車斗裝滿砂石土方，車身漆有峻榮交通事業
    有限公司；8.車斗最上緣加高部分有焊接痕跡。」可知員警
    單由外觀即足以發現車廂變更情事，又曾於舉發現場詢問駕
    駛是否要過磅，司機回答「不要」，故員警得丈量核算重量
    舉發之。再者，員警拿皮尺從車身左側車斗邊核定最高上緣
    丈量至車斗底72公分，與卷附上開93-GY 號拖車之拖車車籍
    查詢資料（本院卷第41頁）中所載，監理單位登記核准核定
    貨廂高72公分相符，惟其自行焊接加高部分，確實較監理機
    關所核定之高度多出15公分，使貨廂高度變成87公分，故予
    以當場舉發等情，應認為於法無違。
  (三)至異議人雖辯稱：本件舉發員警僅測量上開車輛之外側車斗
    高度、未丈量內框高度，並未確認測量工具（如以鐵條測試
    ）、內框有舖設底板等情，而以測量內框高度為準等舉發行
    為難認為適法云云。然查：1.異議人無法就被取締當時車體
    內框高度提出證明，且於鋪裝底板後亦未經監理機關查驗及
    為變更登記，此部分於本院庭訊時，為異議人所承認（見本
    院卷第38頁、第39頁）。2.又本件異議人所有之車號93-GY
    號營業半拖車於遭舉發違規當時滿載砂石土方，為本院勘驗
    取締過程光碟所確認，證人即舉發警員呂明唐到庭證稱：車
    子裡面有載運土方，你說要叫他全部土方倒掉再丈量不符合
    比例原則等語（見本院卷第37頁背面）。舉發員警依當時之
    情況，選擇較符合行政程序法第7 條關於比例原則之規定方
    式執法，僅以測量車斗外框之高度，作為裁罰之依據，並全
    程錄影，本院審認就員警取締違規之手段與目的間之輕重加
    以衡量，並無裁量濫用及違反比例原則之情狀。3.至於異議
    人於庭訊中所稱，尚得以鐵條測試內框之高度云云，本院認
    為於滿載砂石土方之情形下，鐵條能否完全插入砂石土方，
    有效測得車斗內框之高度要非無疑，不能執此為由再為爭執
    。從而，異議人所有之上開車輛，於前述時、地有違規事實
    ，應可認定。
五、綜上所述，違規事實既可認定，則原處分機關即交通部公路
    總局嘉義區監理所雲林監理站，據此並引用上開道路交通管
    理處罰條例第29條之1 第1 項之規定，而裁處異議人罰鍰新
    臺幣40,000元，於法並無不合。本件異議為無理由，應予駁
    回。
六、據上論斷，應依道路交通管理處罰條例第87條第2 項、道路
    交通案件處理辦法第19條，裁定如主文。
中    華    民    國    97    年    9     月    16    日
                  刑事第三庭    法  官  蕭雅毓
以上正本證明與原本無異。
如不服本裁定，應於裁定送達後5 日內，向本院提出抗告狀（須
附繕本）。
                                書記官  鍾宜津
中    華    民    國    97    年    9     月    16    日


司法院資訊處製作；財團法人民間司法改革基金會備份。
